---
title: "Projekt 4"
author: 'Kacper Prorok, Popkiewicz Szymon'
date: "2024-04-25"
output: pdf_document
---

```{r setup, include=FALSE}
knitr::opts_chunk$set(echo = FALSE,fig.height = 4, fig.width = 6)
```

```{r message=FALSE, warning=FALSE}
library(corrplot)
library(readxl)
library(dplyr)
library(corrplot)
library(ggplot2)
library(kableExtra)
library(psych)
library(moments)
library(gridExtra)
library(patchwork)

data<-read.csv("danee.csv")
colnames(data)[10]<-"rodzaj_powiat"
data$cenyMieszkan<-as.numeric(data$cenyMieszkan)
data$ogółem <- gsub(",", "", data$ogółem)
data$ogółem<-as.numeric(data$ogółem)

```


# Opis problemu

Badanym przez nas problemem jest ilość samochodów osobowych o napędzie „zielonym” w powiatach. Dane te w GUSie mają kategorię : Pojazdy według rodzajów stosowanego paliwa – pozostałe. Na początku do przewidywania ilości bierzemy pod uwagę takie zmienne objaśniające jak: ludność na 1km2, ludność powiatu, przystanki autobusowe, odsetek osób w wieku powyżej 65 lat, ceny mieszkań, liczba parków spacerowo-wypoczynkowych oraz dochody na 1 mieszkańca. Należy również wziąć pod uwagę, że liczba samochodów elektrycznych będzie zależeć od aktualnego trendu globalnego oraz od wielu innych czynników takich jak liczba ładowarek (brak danych w GUS), bliskość dużych miast oraz polityki powiatu, co może dosyć utrudniać działanie naszego modelu.


# Zmienna samochody zielone

Naszą zmienną **objaśnianą** jest liczba samochodów o napędzie „elektrycznym” (mogą tam również wchodzić inne kategorie jak np.: napęd wodorowy). Zmienna jest typu numerycznego i oznacza ile takich samochodów (w sztukach) zostało zarejestrowanych w powiecie w 2022 roku. 

```{r echo=FALSE}
ggplot(data)+
  geom_boxplot(aes(x=samochodyZielone))+
  facet_wrap(~rodzaj_powiat,nrow = 2)+
  labs(title="Rozkład zmiennej samochody zielone")+
  theme_bw()

data%>%
ggplot()+
  geom_boxplot(aes(x=samochodyZielone))+
  labs(title="Rozkład zmiennej samochody zielone dla wszystkich powiatów")+
  theme_bw()

dane_okrojone<-data%>%filter(samochodyZielone<50000)

oddzielnie<-data%>%group_by(rodzaj_powiat)%>%summarize("średnia"=mean(samochodyZielone),"odchylenie"=sd(samochodyZielone),"skośność"=skewness(samochodyZielone),"kurtoza"=kurtosis(samochodyZielone))
razem<-data%>%summarize("średnia"=mean(samochodyZielone),"odchylenie"=sd(samochodyZielone),"skośność"=skewness(samochodyZielone),"kurtoza"=kurtosis(samochodyZielone))

kable(t(oddzielnie),align="l",format="markdown",caption="Oddzielnie")

kable(t(razem),align="l",format="markdown",caption="Razem")
```







```{r}
#data<-data%>%filter(samochodyZielone<30000)

zmiennosc<-data.frame("razem"="","grodzkie"="","ziemskie"="")

zmiennosc$razem<-sd(data$samochodyZielone)/mean(data$samochodyZielone)


zmiennosc$grodzkie<-data%>%
  filter(rodzaj_powiat=="grodzki")%>%
   summarise("Zmienność grodzkie"=sd(samochodyZielone)/mean(samochodyZielone))%>%
  pull()



zmiennosc$ziemskie<-data%>%
  filter(rodzaj_powiat=="ziemski")%>%
   summarise(sd(samochodyZielone)/mean(samochodyZielone))%>%
  pull()

kable(zmiennosc,align = "c",format = "markdown",caption="Wsp.zmienności")
```

**W tym momencie do danych okrojonych o outlier'y, zapisujemy rekordy o ilości samochodów mniejszej niż 50 000. **

# Zmienna ludność na 1 km2

Pierwszą zmienną objaśniającą jest ludność na 1km2. Mówi nam ona ile osób przypada na 1km2 w powiecie w 2022 roku. Jest to zmienna typu numerycznego.

```{r}
ggplot(data)+
  geom_boxplot(aes(x=gęstość))+
  facet_wrap(~rodzaj_powiat,nrow = 2)+
  labs(title="rozkład zmiennej ludność na 1 km2")

data%>%
ggplot()+
  geom_boxplot(aes(x=gęstość))+
  labs(title="rozkład zmiennej ludność na 1 km2 dla wszystkich powiatów")


oddzielnie<-data%>%group_by(rodzaj_powiat)%>%summarize("średnia"=mean(gęstość),"odchylenie"=sd(gęstość),"skośność"=skewness(gęstość),"kurtoza"=kurtosis(gęstość))
razem<-data%>%summarize("średnia"=mean(gęstość),"odchylenie"=sd(gęstość),"skośność"=skewness(gęstość),"kurtoza"=kurtosis(gęstość))

kable(t(oddzielnie),align="l",format="markdown",caption="Oddzielnie")

kable(t(razem),align="l",format="markdown",caption="Razem")

```




```{r}
 
zmiennosc<-data.frame("razem"="","grodzkie"="","ziemskie"="")

zmiennosc$razem<-sd(data$gęstość)/mean(data$gęstość)


zmiennosc$grodzkie<-data%>%
  filter(rodzaj_powiat=="grodzki")%>%
   summarise("Zmienność grodzkie"=sd(gęstość)/mean(gęstość))%>%
  pull()



zmiennosc$ziemskie<-data%>%
  filter(rodzaj_powiat=="ziemski")%>%
   summarise(sd(gęstość)/mean(gęstość))%>%
  pull()

kable(zmiennosc,align = "c",format = "markdown",caption="Wsp.zmienności")

```


# Zmienna ludność 

Zmienna ludność mówi nam ile ludzi mieszkało w powiecie w 2022 roku. Zmienna typu numerycznego.

```{r}
ggplot(data)+
  geom_boxplot(aes(x=`ludnosc`))+
  facet_wrap(~rodzaj_powiat,nrow = 2)+
  labs(title="rozkład zmiennej ludność")

data%>%
ggplot()+
  geom_boxplot(aes(x=`ludnosc`))+
  labs(title="rozkład zmiennej ludność dla wszystkich powiatów")

dane_okrojone<-dane_okrojone%>%filter(ludnosc<1000000)


oddzielnie<-data%>%group_by(rodzaj_powiat)%>%summarize("średnia"=mean(ludnosc),"odchylenie"=sd(ludnosc),"skośność"=skewness(ludnosc),"kurtoza"=kurtosis(ludnosc))
razem<-data%>%summarize("średnia"=mean(ludnosc),"odchylenie"=sd(ludnosc),"skośność"=skewness(ludnosc),"kurtoza"=kurtosis(ludnosc))

kable(t(oddzielnie),align="l",format="markdown",caption="Oddzielnie")
kable(t(razem),align="l",format="markdown",caption="Razem")

```








```{r}
 
zmiennosc<-data.frame("razem"="","grodzkie"="","ziemskie"="")

zmiennosc$razem<-sd(data$ludnosc)/mean(data$ludnosc)


zmiennosc$grodzkie<-data%>%
  filter(rodzaj_powiat=="grodzki")%>%
   summarise("Zmienność grodzkie"=sd(ludnosc)/mean(ludnosc))%>%
  pull()



zmiennosc$ziemskie<-data%>%
  filter(rodzaj_powiat=="ziemski")%>%
   summarise(sd(ludnosc)/mean(ludnosc))%>%
  pull()

kable(zmiennosc,align = "c",format = "markdown",caption="Wsp.zmienności")

```

**Dane okrojone filtrujemy dla rekordów, z ludnością mniejszą niz 1 000 000.**

# Zmienna przystanki autobusowe i tramwajowe

Mówi nam ile przystanków komunikacji miejskiej występuje w powiecie w 2022 roku. Zmienna typu numerycznego.

```{r}
ggplot(data)+
  geom_boxplot(aes(x=przystanki))+
  facet_wrap(~rodzaj_powiat,nrow = 2)+
  labs(title="rozkład zmiennej przystanki")

data%>%
ggplot()+
  geom_boxplot(aes(x=przystanki))+
  labs(title="rozkład zmiennej przystanki dla wszystkich powiatów")

dane_okrojone<-dane_okrojone%>%filter(przystanki<2500)



oddzielnie<-data%>%group_by(rodzaj_powiat)%>%summarize("średnia"=mean(przystanki),"odchylenie"=sd(przystanki),"skośność"=skewness(przystanki),"kurtoza"=kurtosis(przystanki))
razem<-data%>%summarize("średnia"=mean(przystanki),"odchylenie"=sd(przystanki),"skośność"=skewness(przystanki),"kurtoza"=kurtosis(przystanki))

kable(t(oddzielnie),align="l",format="markdown",caption="Oddzielnie")
cat("\n")
kable(t(razem),align="l",format="markdown",caption="Razem")


```







```{r}
 
zmiennosc<-data.frame("razem"="","grodzkie"="","ziemskie"="")

zmiennosc$razem<-sd(data$przystanki)/mean(data$przystanki)


zmiennosc$grodzkie<-data%>%
  filter(rodzaj_powiat=="grodzki")%>%
   summarise("Zmienność grodzkie"=sd(przystanki)/mean(przystanki))%>%
  pull()



zmiennosc$ziemskie<-data%>%
  filter(rodzaj_powiat=="ziemski")%>%
   summarise(sd(przystanki)/mean(przystanki))%>%
  pull()

kable(zmiennosc,align = "c",format = "markdown",caption="Wsp.zmienności")




```



**Filtrujemy o liczę przystanków mniejszą niż 2500.**


# Zmienna odsetek osób w wieku >=65 lat

Przedstawia odsetek osób w wieku równym lub powyżej 65 lat  w ogólnej populacji powiatu w 2022 roku. Zmienna ta będzie w przedziale od 0 do 1 i jest typu numerycznego


```{r}
ggplot(data)+
  geom_boxplot(aes(x=odsetek65))+
  facet_wrap(~rodzaj_powiat,nrow = 2)+
  labs(title="rozkład zmiennej odsetek osób w wieku >=65 lat")

data%>%
ggplot()+
  geom_boxplot(aes(x=odsetek65))+
  labs(title="rozkład zmiennej odsetek osób w wieku >=65 lat dla wszystkich powiatów")


oddzielnie<-data%>%group_by(rodzaj_powiat)%>%summarize("średnia"=mean(odsetek65),"odchylenie"=sd(odsetek65),"skośność"=skewness(odsetek65),"kurtoza"=kurtosis(odsetek65))
razem<-data%>%summarize("średnia"=mean(odsetek65),"odchylenie"=sd(odsetek65),"skośność"=skewness(odsetek65),"kurtoza"=kurtosis(odsetek65))

kable(t(oddzielnie),align="l",format="markdown",caption="Oddzielnie")
kable(t(razem),align="l",format="markdown",caption="Razem")

```








```{r}
 
zmiennosc<-data.frame("razem"="","grodzkie"="","ziemskie"="")

zmiennosc$razem<-sd(data$odsetek65)/mean(data$odsetek65)


zmiennosc$grodzkie<-data%>%
  filter(rodzaj_powiat=="grodzki")%>%
   summarise("Zmienność grodzkie"=sd(odsetek65)/mean(odsetek65))%>%
  pull()



zmiennosc$ziemskie<-data%>%
  filter(rodzaj_powiat=="ziemski")%>%
   summarise(sd(odsetek65)/mean(odsetek65))%>%
  pull()

kable(zmiennosc,align = "c",format = "markdown",caption="Wsp.zmienności")



```



**Bez większych anomalii (na pewno w porównaniu do poprzednich zmiennych).**



# Zmienna ceny mieszkań

```{r warning=FALSE}
ggplot(data)+
  geom_boxplot(aes(x=cenyMieszkan))+
  facet_wrap(~rodzaj_powiat,nrow = 2)+
  labs(title="rozkład zmiennej ceny mieszkań")

data%>%
ggplot()+
  geom_boxplot(aes(x=cenyMieszkan))+
  labs(title="rozkład zmiennej ceny mieszkań dla wszystkich powiatów")

dane_okrojone<-dane_okrojone%>%filter(cenyMieszkan>0)
data<-data%>%filter(cenyMieszkan>0)

oddzielnie<-data%>%group_by(rodzaj_powiat)%>%summarize("średnia"=mean(cenyMieszkan),"odchylenie"=sd(cenyMieszkan),"skośność"=skewness(cenyMieszkan),"kurtoza"=kurtosis(cenyMieszkan))

razem<-data%>%summarize("średnia"=mean(cenyMieszkan),"odchylenie"=sd(cenyMieszkan),"skośność"=skewness(cenyMieszkan),"kurtoza"=kurtosis(cenyMieszkan))

kable(t(oddzielnie),align="l",format="markdown",caption="Oddzielnie")

kable(t(razem),align="l",format="markdown",caption="Razem")



```







```{r}
 
zmiennosc<-data.frame("razem"="","grodzkie"="","ziemskie"="")

zmiennosc$razem<-sd(data$cenyMieszkan)/mean(data$cenyMieszkan)


zmiennosc$grodzkie<-data%>%
  filter(rodzaj_powiat=="grodzki")%>%
   summarise("Zmienność grodzkie"=sd(cenyMieszkan)/mean(cenyMieszkan))%>%
  pull()



zmiennosc$ziemskie<-data%>%
  filter(rodzaj_powiat=="ziemski")%>%
   summarise(sd(cenyMieszkan)/mean(cenyMieszkan))%>%
  pull()

kable(zmiennosc,align = "c",format = "markdown",caption="Wsp.zmienności")

```


**Z wszystkich danych pozbywamy się rekordu o cenie = 0.**


# Zmienna parki

```{r}
ggplot(data)+
  geom_boxplot(aes(x=parki))+
  facet_wrap(~rodzaj_powiat,nrow = 2)+
  labs(title="Rozkład zmiennej parki")

data%>%
ggplot()+
  geom_boxplot(aes(x=parki))+
  labs(title="Rozkład zmiennej parki dla wszystkich powiatów")

dane_okrojone<-dane_okrojone%>%filter(parki<500)

oddzielnie<-data%>%group_by(rodzaj_powiat)%>%summarize("średnia"=mean(parki),"odchylenie"=sd(parki),"skośność"=skewness(parki),"kurtoza"=kurtosis(parki))
razem<-data%>%summarize("średnia"=mean(parki),"odchylenie"=sd(parki),"skośność"=skewness(parki),"kurtoza"=kurtosis(parki))

kable(t(oddzielnie),align="l",format="markdown",caption="Oddzielnie")

kable(t(razem),align="l",format="markdown",caption="Razem")



```






```{r}
 
zmiennosc<-data.frame("razem"="","grodzkie"="","ziemskie"="")

zmiennosc$razem<-sd(data$parki)/mean(data$parki)


zmiennosc$grodzkie<-data%>%
  filter(rodzaj_powiat=="grodzki")%>%
   summarise("Zmienność grodzkie"=sd(parki)/mean(parki))%>%
  pull()



zmiennosc$ziemskie<-data%>%
  filter(rodzaj_powiat=="ziemski")%>%
   summarise(sd(parki)/mean(parki))%>%
  pull()

kable(zmiennosc,align = "c",format = "markdown",caption="Wsp.zmienności")

```


**Filtrujemy o parki w ilości mniejszej niż 500.**


# Zmienna dochody brutto na mieszkańca



```{r}
ggplot(data)+
  geom_boxplot(aes(x=ogółem))+
  facet_wrap(~rodzaj_powiat,nrow = 2)+
  labs(title="rozkład zmiennej dochody na mieszkańca")

data%>%
ggplot(aes(x=ogółem,y=1))+
  geom_boxplot()+
  labs(title="rozkład zmiennej dochody na mieszkańca dla wszystkich powiatów")

dane_okrojone<-dane_okrojone%>%filter(ogółem>0 & ogółem<9000)
data<-data%>%filter(ogółem>0)

oddzielnie<-data%>%group_by(rodzaj_powiat)%>%summarize("średnia"=mean(ogółem),"odchylenie"=sd(ogółem),"skośność"=skewness(ogółem),"kurtoza"=kurtosis(ogółem))
razem<-data%>%summarize("średnia"=mean(ogółem),"odchylenie"=sd(ogółem),"skośność"=skewness(ogółem),"kurtoza"=kurtosis(ogółem))

kable(t(oddzielnie),align="l",format="markdown",caption="Oddzielnie")

kable(t(razem),align="l",format="markdown",caption="Razem")



```






```{r}
 
zmiennosc<-data.frame("razem"="","grodzkie"="","ziemskie"="")

zmiennosc$razem<-sd(data$ogółem)/mean(data$ogółem)


zmiennosc$grodzkie<-data%>%
  filter(rodzaj_powiat=="grodzki")%>%
   summarise("Zmienność grodzkie"=sd(ogółem)/mean(ogółem))%>%
  pull()



zmiennosc$ziemskie<-data%>%
  filter(rodzaj_powiat=="ziemski")%>%
   summarise(sd(ogółem)/mean(ogółem))%>%
  pull()

kable(zmiennosc,align = "c",format = "markdown",caption="Wsp.zmienności")

```


**Dla wszystkich danych usuwamy rekord z zerową wartością. Dla danych okrojonych filtrujemy dla rekordów o dochodach poniżej 9000.**






# Zebrane statystyki opisowe przed oraz po okrojeniu danych

## Przed:

```{r message=FALSE, warning=FALSE}

statystyki <- function(x) {
  c(średnia = mean(x),
    odchylenie = sd(x),
    skośność = skewness(x),
    kurtoza = kurtosis(x))
}
numeric_variables<-unlist(lapply(data,is.numeric))
wyniki <- as.data.frame(sapply(data[numeric_variables], statystyki))
```

```{r}
kable(wyniki[1:4], format="markdown",align="l",caption="Wszystkie dane")
kable(wyniki[5:8], format="markdown",align="l",caption="Wszystkie dane")

```


```{r}
wyniki2 <- as.data.frame(sapply((data%>%filter(rodzaj_powiat=="grodzki"))[numeric_variables], statystyki))
kable(wyniki2[1:4], format="markdown",align="l",caption="Grodzkie")
kable(wyniki2[5:8], format="markdown",align="l",caption="Grodzkie")
```

```{r}
wyniki3 <- as.data.frame(sapply((data%>%filter(rodzaj_powiat=="ziemski"))[numeric_variables], statystyki))
kable(wyniki3[1:4], format="markdown",align="l",caption="Ziemskie")
kable(wyniki3[5:8], format="markdown",align="l",caption="Ziemskie")
```





## Po:

```{r}
wyniki <- as.data.frame(sapply(dane_okrojone[numeric_variables], statystyki))
```


```{r}

kable(wyniki[1:4], format="markdown",align="l",caption="Wszystkie dane")
kable(wyniki[5:8], format="markdown",align="l",caption="Wszystkie dane")

```


```{r}
wyniki2 <- as.data.frame(sapply((dane_okrojone%>%filter(rodzaj_powiat=="grodzki"))[numeric_variables], statystyki))
kable(wyniki2[1:4], format="markdown",align="l",caption="Grodzkie")
kable(wyniki2[5:8], format="markdown",align="l",caption="Grodzkie")
```

```{r}
wyniki3 <- as.data.frame(sapply((dane_okrojone%>%filter(rodzaj_powiat=="ziemski"))[numeric_variables], statystyki))
kable(wyniki3[1:4], format="markdown",align="l",caption="Ziemskie")
kable(wyniki3[5:8], format="markdown",align="l",caption="Ziemskie")
```

# N.T współczynników zmienności

Nie da się ukryć, że dane mają współczynniki zmienności con. duże. Są również bardzo 'skośne', tak więc, wpływ na regresję liniową mogą mieć znaczący.
W przypadku regresji liniowej zakłada się, że dane mają rozkład normalny, co oznacza, że są symetryczne i równomiernie rozłożone wokół średniej. Jednak, gdy dane są bardzo skośne, istnieje kilka konsekwencji jak chociażby obciążone estymatory współczynników.


# Korelacje (wszystkie dane)




```{r, fig.height = 6, fig.width = 8}

library(corrplot)
numeric_variables<-unlist(lapply(data,is.numeric))


par(mfrow=c(1, 2))
corrplot(cor(data[numeric_variables]), addCoef.col = 'black',
         cl.pos = 'n', col = COL2('PiYG'),type = 'lower',number.cex = 0.7,title = "Przed",mar=c(0,0,2,0))
corrplot(cor(dane_okrojone[numeric_variables]), addCoef.col = 'black',
         cl.pos = 'n', col = COL2('PiYG'),type = 'lower',number.cex = 0.7,title = "Po okrojeniu danych",mar=c(0,0,2,0))
```



# Korelacje dla regionów grodzkich



```{r,fig.height = 4, fig.width = 8}


par(mfrow=c(1, 2))

corrplot(cor((data%>%filter(rodzaj_powiat=="grodzki"))[numeric_variables]), addCoef.col = 'black',
         cl.pos = 'n', col = COL2('PiYG'),type = 'lower',number.cex = 0.7,title = "Przed",mar=c(0,0,2,0))
corrplot(cor((dane_okrojone%>%filter(rodzaj_powiat=="grodzki"))[numeric_variables]), addCoef.col = 'black',
         cl.pos = 'n', col = COL2('PiYG'),type = 'lower',number.cex = 0.7,title = "Po okrojeniu danych",mar=c(0,0,2,0))

```

# Dla rejonów ziemskich


```{r,fig.height = 4, fig.width = 8}
par(mfrow=c(1, 2))

corrplot(cor((data%>%filter(rodzaj_powiat=="ziemski"))[numeric_variables]), addCoef.col = 'black',
         cl.pos = 'n', col = COL2('PiYG'),type = 'lower',number.cex = 0.7,title = "Przed",mar=c(0,0,2,0))
corrplot(cor((dane_okrojone%>%filter(rodzaj_powiat=="ziemski"))[numeric_variables]), addCoef.col = 'black',
         cl.pos = 'n', col = COL2('PiYG'),type = 'lower',number.cex = 0.7,title = "Po okrojeniu danych",mar=c(0,0,2,0))
```



Jak jeszcze w przypadku obszarów grodzkich można dopatrzeć się korelacji (niestety są również duże korelacje miedzy samymi zmiennymi objaśniającymi, ale o tym potem), tak dla obszarów ziemskich wygląda to nie za pocieszająco. 



# Metoda Hellwiga

## Wszystkie dane

Do analizy zmiennych metodą Hellwiga dla wszystkich danych użyjemy tylko danych okrojonych.

```{r}
calculate_correlation <- function(cols_combination, cor_matrix) {
  correlation_values <- cor_matrix[cols_combination[1], cols_combination[2]]
  return(correlation_values)
}
hellwig_calc<-function(Xs)
{
  numeric_variables<-unlist(lapply(Xs,is.numeric))
  Xs<-Xs[numeric_variables]
  cor_matrix<-cor(Xs)
  zmienna_cel = colnames(Xs)[1]
  Xs<-Xs[-1]
  hellwig_list<-list()
  for(i in colnames(Xs))
  {
    hellwig_list[i]=calculate_correlation(c(zmienna_cel,i),cor_matrix)^2
  }
  for(y in 2:ncol(Xs))
  {
    kombinacje <- combn(colnames(Xs), y)
  
    for(x in 1:ncol(kombinacje))
    {
      kombinacja<-kombinacje[,x]
      correlations<-c()
      for(i in 1:length(kombinacja))
      {
        sumy_korelacyjne<-0
  
        core_core<-calculate_correlation(c("samochodyZielone",kombinacja[1]),cor_matrix)
        for(j in 1:(length(kombinacja)-1))
        {
          sumy_korelacyjne=sumy_korelacyjne+abs(calculate_correlation(c(kombinacja[1],kombinacja[j+1]),cor_matrix))
        }
        cor_one_variable<-core_core^2/(1+sumy_korelacyjne)
        kombinacja <- c(kombinacja[-1], kombinacja[1])
  
        correlations<-c(correlations,cor_one_variable)
      }
      hellwig_list[[paste(kombinacja, collapse = "_")]]=sum(correlations)
  
    }
  }
  posortowane_indeksy <- order(unlist(hellwig_list))
  posortowana_lista <- hellwig_list[posortowane_indeksy]
  
  return (posortowana_lista)
}

hellwig_dla_wszystkich<-hellwig_calc(dane_okrojone)


```


Najwyższe otrzymane wartości:
```{r}
tail(hellwig_dla_wszystkich,5)
```
*Ciężko zaprzeczyć, że liczba ludności absolutnie dominuje pozostałe zmienne (oczywiście, mogliśmy się tego spodziewać).*
*Zakładając, że chcielibyśmy wziąć kombinację conajmniej 3-cechową, wg. metody Hellwiga wzielibyśmy np. kombinację ludność-odsetek65-cenyMieszkan.*

## Grodzkie


```{r}
hellwig_dla_grodzkich<-hellwig_calc((dane_okrojone%>%filter(rodzaj_powiat=="grodzki")))

tail(hellwig_dla_grodzkich,5)
```
*Sytuacja bardzo podobna, a współczynniki nawet wyższe. Ludność dalej dominuję, lecz wydaje się, że nieco mniej. *
*Zakładając, że chcielibyśmy wziąć kombinację conajmniej 3-cechową, wg. metody Hellwiga wzielibyśmy np. kombinację ludność-przystanki-cenyMieszkan-ogółem(wynagrodzenie).*


## Ziemskie

```{r}
hellwig_dla_ziemskich<-hellwig_calc((dane_okrojone%>%filter(rodzaj_powiat=="ziemski")))

tail(hellwig_dla_ziemskich,5)
```





# Metoda Hellwiga bez ludności

## Wszystkie dane

Do analizy zmiennych metodą Hellwiga dla wszystkich danych użyjemy tylko danych okrojonych.


```{r}

hellwig_dla_wszystkich<-hellwig_calc(dane_okrojone[-4])

```


Najwyższe otrzymane wartości:
```{r}
tail(hellwig_dla_wszystkich,5)
```


W przypadku metody Hellwiga gdy nie bierzemy pod uwagę ludności powiatu widzimy wyraźne pogorszenie informacji przenoszonej przez zmienne. Najlepszą kombinacją zmiennych objaśniających jest: gęstość-przystanki-ceny mieszkań


## Grodzkie


```{r}
hellwig_dla_grodzkich<-hellwig_calc((dane_okrojone[-4]%>%filter(rodzaj_powiat=="grodzki")))

tail(hellwig_dla_grodzkich,5)
```

Podobnie jak w wersji z ludnością widzimy znaczny wzrost współczynników. W tym przypadku wybralibyśmy model z następującymi zmiennymi: przystanki-cenyMieszkań-ogółem

## Ziemskie

```{r}
hellwig_dla_ziemskich<-hellwig_calc((dane_okrojone[-4]%>%filter(rodzaj_powiat=="ziemski")))

tail(hellwig_dla_ziemskich,5)
```

Powiaty ziemskie ponownie wykazują najgorsze wskaźniki pojemności informacji.



# Wnioski

Dane które posiadamy okazują się nie być najlepszymi do tworzenia modelu przewidującego liczbę samochodów zielonych. Jest tak z kilku powodów:

- niskie korelacje między potencjalnymi zmiennymi objaśniającymi a zmienną objaśnianą

- średnie korelacje między zmiennymi objaśniającymi, co może prowadzić do efektu katalizy

- nieistotność zmiennych - dane które podejrzewaliśmy, że mogą mieć wpływ na liczbę aut zielonych tak naprawdę nie mają dużego wpływu. 

- brak dostępności zmiennych, które mogłyby mieć większy wpływ - brak informacji na GUSie o liczbie ładowarek elektrycznych w powiatach oraz brak danych o np.: liczbie paneli słonecznych w gospodarstwach domowych. Dane te mogłyby poprawić wyniki naszego modelu

- duża zmienność liczby samochodów elektrycznych w powiatach - np.: w mieście Kraków według danych w 2022 roku było około 30 tysięcy aut elektrycznych, a w mieście Wrocław, który ma mniejszą ludność niż Kraków, było ich około 70 tysięcy. Jest to tylko jeden przykład z wielu i ciężko jest nam wskazać na naszych danych przyczyny tego zjawiska.

Najlepszym doborem zmiennych objaśniających jaki możemy uzyskać na naszych danych była by model : auta zielone~ludność, ceny mieszkań.



# Model przeskalowany o ludność

W tym rozdziale trochę przebudujemy nasz model i zbadamy ilość samochodów na 10 000 mieszkańców.
Zeskalujemy zmienną samochodów, parków oraz przystanków. (wykorzystamy dane okrojone)


```{r,fig.height = 4, fig.width = 8}
dane_skalowane<-dane_okrojone
dane_skalowane$samochodyZielone<-10000*dane_skalowane$samochodyZielone/dane_skalowane$ludnosc
dane_skalowane$parki<-10000*dane_skalowane$parki/dane_skalowane$ludnosc
dane_skalowane$przystanki<-10000*dane_skalowane$przystanki/dane_skalowane$ludnosc

par(mfrow=c(1, 3))
corrplot(cor(dane_skalowane[numeric_variables]), addCoef.col = 'black',
         cl.pos = 'n', col = COL2('PiYG'),type = 'lower',number.cex = 0.7,title = "Wszystkie",mar=c(0,0,2,0))
corrplot(cor((dane_skalowane%>%filter(rodzaj_powiat=="grodzki"))[numeric_variables]), addCoef.col = 'black',
         cl.pos = 'n', col = COL2('PiYG'),type = 'lower',number.cex = 0.7,title = "Grodzkie",mar=c(0,0,2,0))
corrplot(cor((dane_skalowane%>%filter(rodzaj_powiat=="ziemski"))[numeric_variables]), addCoef.col = 'black',
         cl.pos = 'n', col = COL2('PiYG'),type = 'lower',number.cex = 0.7,title = "Ziemskie",mar=c(0,0,2,0))
```


## Hellwig


### Wszystkie dane

```{r}

hellwig_dla_wszystkich<-hellwig_calc(dane_skalowane)

```


Najwyższe otrzymane wartości:
```{r}
tail(hellwig_dla_wszystkich,5)
```


Po przeskalowaniu danych przez ludność widzimy bardzo duży spadek pojemności informacyjnej naszych danych. Wszystkie wskaźniki są poniżej 0.1.


### Grodzkie


```{r}
hellwig_dla_grodzkich<-hellwig_calc((dane_skalowane%>%filter(rodzaj_powiat=="grodzki")))

tail(hellwig_dla_grodzkich,5)
```

Co ciekawe widzimy wzrost pojemności informacyjnej w przypadku powiatów grodzkich. Najwyższy wskaźnik miałby model z samą ceną mieszkań (ponieważ powstała bardzo znaczna korelacja) i wynosiłby 0.69, podczas gdy bez skalowania najwyższy wskaźnik był równy 0.61.

### Ziemskie

```{r}
hellwig_dla_ziemskich<-hellwig_calc((dane_skalowane%>%filter(rodzaj_powiat=="ziemski")))

tail(hellwig_dla_ziemskich,5)
```

Zupełnie na odwrót ma się sytuacja dla powiatów ziemskich - tutaj wyszły wskaźniki równe prawie 0. Oznacza to, że skalowanie zmiennych przez ludność działa dobrze w przypadku powiatów grodzkich, a bardzo pogarsza wskaźniki dla powiatów ziemskich


